【裁判字號】    97,交聲,1752
【裁判日期】    970731
【裁判案由】    聲明異議
【裁判全文】
臺灣高雄地方法院交通事件裁定        97年度交聲字第1752號
原處分機關  交通部公路總局高雄區監理所
異  議  人  甲○○
上列異議人即受處分人因違反道路交通管理處罰條例案件，對於
交通部公路總局高雄區監理所民國97年7 月21日所為之高監營裁
字第裁80-NO0000000號裁決聲明異議，本院裁定如下：
    主  文
異議駁回。
    理  由
一、原處分機關意旨略以：異議人即受處分人甲○○於民國97年
    7 月16日17時許，酒後騎乘車牌號碼XYG-118 號重型機車，
    行駛至高雄縣鳳山市○○○路前，經警攔查舉發酒後駕車（
    經酒精測試器測試酒精濃度為每公升0.36毫克），以異議人
    違反道路交通管理處罰條例第35條第1 項第1 款依法舉發，
    嗣經原處分機關裁處罰鍰新台幣（下同）15000 元，吊扣駕
    駛執照12個月，施以道安講習，並無不合等語。
二、異議意旨略以：異議人於上開時地，酒後騎乘上開機車，行
    駛至上開地點，經警查獲酒後駕車。伊有繳納罰款了，但監
    理所還要吊扣伊普通大貨車的駕照，異議人須駕駛大貨車維
    持生計，懇請撤銷吊扣的處分，爰依法聲明異議云云。
三、按「汽車駕駛人，駕駛汽車經測試檢定，酒精濃度超過規定
    標準者，處1 萬5 千元以上6 萬元以下罰鍰，並當場移置保
    管其車輛及吊扣其駕駛執照1 年」，道路交通管理處罰條例
    第35條第1 項第1 款分別定有明文。
四、查異議人有上開交通違規等情，為異議人所不爭執，並有高
    雄縣政府警察局舉發違反道路交通管理事件通知單、交通部
    公路總局高雄區○○○○○道路交通管理事件裁決書可證。
    因異議人酒後吐氣所含酒精濃度已超過每公升0.25毫克之標
    準（詳道路交通安全規則第11 4條第2 款），是異議人違反
    道路交通管理處罰條例第35條第1 項第1 款規定之事實，應
    堪認定。
五、本件異議人係騎乘重型機車，並非駕駛普通大貨車違規，原
    處分機關裁處吊扣異議人駕駛執照，無非係依修正前道路交
    通管理處罰條例第68條規定，「汽車駕駛人，因違反本條例
    及道路交通安全規則之規定，受吊扣或吊銷駕駛執照處分時
    ，吊扣或吊銷其持有各級車類之駕駛執照」。惟道路交通管
    理處罰條例第68條已於94年12月14日經總統公布修正條文，
    於95年3 月1 日施行，修正施行後之條文業已刪除「吊扣或
    」等規定，觀其提案修正理由「原條文將違法或違規駕駛人
    所持有各級車類之駕駛執照一併吊扣，失之過酷，影響人民
    工作及生活過鉅」（詳立法院公報第94卷第70期第136 頁至
    第138 頁之院會紀錄暨修正道路交通管理處罰條例第68條之
    立法理由）。顯見依修正後道路交通管理處罰條例第68條之
    規定，汽車駕駛人因違反道路交通管理處罰條例及道路交通
    安全規則之規定，受「吊扣」駕駛執照處分時，僅能「吊扣
    」違規當時所駕駛車輛之駕駛執照，不能再「吊扣」其持有
    各級車類之駕駛執照，自為顯明（臺灣高等法院高雄分院96
    年度交抗字第134 號可資參照）。從而，於為吊扣駕駛人駕
    駛執照之處分時，自僅得吊扣駕駛人違規時所駕駛該級車類
    之駕駛執照，以限制其繼續駕駛該級車類行駛道路之權利，
    若駕駛人並無該級車類之駕駛執照，即無從執行吊扣駕駛執
    照之處分，而僅係應否依道路交通管理處罰條例第22條第1
    項規定處罰駕駛人之問題。本件原處分機關據以裁處異議人
    吊扣駕駛執照之處分，並非吊扣異議人違規當時重型機車以
    外之其他種類駕駛執照，依法洵無違誤。異議人以家計考量
    ，請求撤銷吊扣之處分，非有理由，尚難遽採。
六、至修正後道路交通管理處罰條例第68條之規定，既將「吊扣
    」等字刪除，是依前開說明，駕駛人受吊扣駕駛執照處分時
    ，即不再吊扣其持有其他等級車類之駕駛執照，故原處分機
    關於作成吊扣駕駛執照處分時，應就行為人所應吊扣之駕駛
    執照種類予以限定，始符合依法行政原則。而受處分人為本
    件違規時係駕駛重型機車，此有違反道路交通管理事件通知
    單附卷可憑，是其依法所受之處分應為限制其駕駛重型機車
    之權利，至四合一駕照如何「吊扣」其中一部分，係屬行政
    執行方面之問題，與原交通裁決處分是否合法妥適等，應分
    別判斷；然自亦不能因行政執行或有問題，即置立法修正通
    過之條文不予遵循適用，附此敘明。
七、據上論斷，應依道路交通案件處理辦法第19條，裁定如主文
    。
中    華    民    國    97    年    7     月    31    日
                  交通法庭    法  官   吳金芳
以上正本證明與原本無異。
如不服本裁定，應於收受送達後5 日內向本院提出抗告狀。
中    華    民    國    97    年    8     月    4     日
                               書記官  武凱葳


司法院資訊處製作；財團法人民間司法改革基金會備份。
